【裁判字號】    92,上易,1389
【裁判日期】    921127
【裁判案由】    賭博等
【裁判全文】
臺灣高等法院高雄分院刑事判決                  九十二年度上易字第一三八九號
    上  訴  人  台灣高雄地方法院檢察署檢察官
    被      告  乙○○
右上訴人因被告賭博等案件，不服臺灣高雄地方法院九十二年度易字第一０七四號中
華民國九十二年八月二十六日第一審判決（起訴及移
檢察署九十年度偵字第三五０六號、第三六五六號、第四七二四號、第五二五九號、
第五四五三號、第八０五九號、六０七號、第二五六二號、第八三四一號、第一二七
五八號、第一四四四三號），提起上訴，暨移
八三號、第一九三三九號、第一九三四０號），本院判決如左：
      主  文
上訴駁回。
      理  由
一、公訴意旨以：乙○○甲知未依電子戲場業管理條例辦理營利事業登記者，不得經
    營電子遊戲場業，竟自民國（下同）九十一年十二月九日起至九十二年三月二十
    六止，連續於附表一編號一至編號六所示時地擺設「滿貫大亨」一台、「大舞台
    」二台、金龍鳳」一台等電子遊戲機供不特定附表一編號一至編號六所示扣案賭
    博性電子遊戲機具及賭博性電子遊戲機具，嗣分別於附表一編號一至編號六所示
    時間為警查獲，並扣得如附表一所示物品，因認乙○○涉有刑法第二百六十七條
    之常業賭博罪及違反電子遊戲場業管理條例第十五條之規定，應依同條例第二十
    二條之規定處罰等罪嫌。
二、按案件曾經判決確定者，應諭知免訴之判決，並得不經言詞辯論為之，刑事訴訟
    法第三百零二條第一款、第三百零七條分別定有甲文。此訴訟法上所稱一事不再
    理之原則，關於實質上一罪或裁判上一罪，均有其適用；連續犯、牽連犯均屬裁
    判上一罪，常業犯則係實質上一罪，連續犯之一部分行為、牽連犯之方法或結果
    之犯罪行為，業經判決確定，或常業犯之一部份犯罪事實曾經判決確定，其效力
    當然及於全部，倘檢察官復就連續犯之部分行為、牽連犯之方法或結果行為，或
    將常業犯之其他部份犯罪事實，重行起訴，均應諭知免訴之判決，此有最高法院
    九十一年度台上字第三三八六號判決、六十年度台非字第七七號判例等意旨可資
    參照。又得上訴於高等法院之第一審刑事判決，其判決效力在時間上之基準時點
    為何？究竟應以判決確定日或宣示判決日為準，依最高法院八十二年度第四次刑
    事庭會決議係以宣示判決日為準。惟適用簡易程序之簡易判決，既未經宣示程序
    ，參酌前揭決議，自應以判決送達日為基準。
三、經查：
  (一)本件被告前曾於九十一年十二月十五日起至九十一年十二月十九日零時止，未經
    向主管機關辦理電子遊戲場業營業登記，即在高雄市○○區○○路正宏商行，擺
    設「滿貫大亨」一台、「大舞台」二台、金龍鳳」一台等電子遊戲機供不特定人
    打玩，違反電子遊戲場業管理條例之規定（詳附表三），經原審法院於九十二年
    一月十日以九十二年度簡字第一六三號刑事簡易判決判處：「乙○○違反未依電
    子遊戲場業管理條例規定辦理營利事業登記者，不得經營電子遊戲場業之規定，
    處拘役肆拾伍日，如易科罰金，以佰元折算壹日」，嗣因被告住居所遷移無從
    達，經原審法院於九十二年三月二十五日裁定對於前開判決為公示送達，並函請
    高雄縣鳳山市公所代為揭示公告，該所於三月二十六日公告揭示，有該院九十二
    年度簡字第一六三號刑事簡易判決書、臺灣高等法院被告全國前案紀錄表各一份
    、公示送達裁定書、高雄市鳳山市公所九十二年三月三十一日鳳市字第一四一八
六號函在卷可憑（見本院卷第四十一至五十頁、原審卷第六十三頁）；而公示送
    達自最後登載報紙或通知公告之日起三十日發生效力，刑事訴訟法第六十條第二
    項定有甲文；因之原審前開簡易判決，應於九十二年四月二十六日確定發生送達
    效力，並已於同年五月六日確定。
  (二)本件公訴人起訴被告復自九十一年十二月九日起迄於九十二年三月二十六日止，
    連續未經向主管機關辦理電子遊戲場業營業登記，在附表一所示之時地擺設賭博
    性電子遊戲機具及賭資等物品，認被告另涉有刑法第二百六十七條之常業賭博罪
    及違反電子遊戲場業管理條例第十五條之規定，應依同條例第二十二條之規定處
    罰等罪嫌部分，經核所訴被告自九十一年十二月九日起至九十一年十二月十九日
    止違反電子遊戲場業管理條例之罪嫌部分，與前案判決所認定之犯罪時間（自九
    十一年十二月十五日起至九十一年十二月十九日零時止）部分重疊，其餘被訴自
    九十一年十二月二十日起迄九十二年三月二十六日止犯行，亦與前案已判決確定
    之犯罪時間緊接，且犯罪手法亦均相同，顯係基於同一之違法經營電子遊戲場業
    之概括犯意所為，核屬違法經營電子遊戲場業之連續犯，屬裁判上一罪，且係在
九十二年四月二十六日判決送達前，則前案確定判決效力自應及於本案違反電子
    遊戲場業管理條例之犯罪事實。而本案公訴人雖認被告涉犯常業賭博罪嫌（被告
    於本院行準備程序中否認之），然其與前案經判決確定之違反電子遊戲場業管理
    條例罪間，亦有方法行為與結果行為之牽連關係，為牽連犯，亦屬裁判上一罪，
    是前案確定判決之效力亦應及於本案常業賭博之犯罪事實。乃公訴人復就前案判
    決效力所及之被告所犯附表一所示犯行提起公訴，依前揭說甲，自應就本件起訴
    事實為免訴判決之判決，原審因而被告免訴之判決，經核與法並無不合。
四、檢察官上訴意旨雖以：被告於偵查中供稱：「（問：九十一年十一月二日在楠梓
    區正宏商行擺設電子遊戲機時《指已判決確定之附表三部分》，是否就想到要在
    小港閤家超商擺電玩？）沒有」、「（問：你擺如此多電玩之目的何在？）賺錢
    ，就這家店擺一擺，不能擺再換另一家擺」等語（見九十二年度偵字第五二五九
    號卷第二十頁），足徵被告於前案時尚未想到要在其他地方擺設電動玩具，而係
    前案遭查獲，無法經營時，始另行起意，另購電玩機具在他處擺設，故本案起訴
    之事實，與前案之犯罪事實並無裁判上一罪關係，不受前案判決效所拘束，原判
    決認應為前案判決效力所及，顯有未洽等語，指摘原判決不當。惟按連續犯之所
    謂出於概括犯意，必須其多次犯罪行為自始在一個預定犯罪計劃內，出於主觀上
    始終同一犯意之進行，若中途另有新犯意發生，縱所犯為同一罪名，因非連續其
    初發之意思，自不能成立連續犯，此有最高法院七十年台上字第六二九六號判例
    可資參照。惟行為人先後多次犯行，在其主觀上是否出於同一犯意之進行，自始
    在一個預定犯罪計劃內，在事後判斷上，不宜全然依行為人事後之自白作為認定
    之唯一依據，仍應參酌先後各次犯行相距之時間、犯罪地點等相關客觀因素，資
    為認定憑據，以免聰慧狡譎之徒動輒以犯意概括置辯，無限制地邀獲以一罪論之
    寬典，愚魯或不解法律者，又害怕如供承係自始在一個犯罪計劃內，恐遭執法者
    認為惡性非輕，有被處以重刑之虞，而辯稱初次違犯時，並未預料其後亦會為相
    同之犯行，反遭以數罪併罰論處之不利益，致於論以連續犯雖不免使被告獲取不
    當之利益，惟此係連續犯之存廢問題。經查：(一)公訴人所執，被告於偵查中所為
    前開「在楠梓區正宏商行擺設電子遊戲機時，沒有想到要在小港閤家超商擺電玩
    」等語，而被告於本院行準備程序時時亦供稱係另行起意等語，固可作為審酌被
    告係另行起意憑據之一，惟被告於前開偵查中同時又稱「擺電玩之目的在賺錢，
    就這家擺一擺，不能擺再換另一家擺」等語，亦足認係犯意概括，能否斷章，執
    被告上開無法相容之二律背反之供述，認被告係另行起意，已非無疑。(二)如前所
    述，被告前案係自九十一年十二月十五日至九十一年十二月十九日止，在高雄市
    楠梓區○○路五三二號正宏商行擺設電子遊戲機，於九十一年十二月十九日凌晨
    為警查獲（即已判決確定部分），本公訴人起訴如附表一編號一至三所示之犯行
    ，均起於九十一年十二月九日，分別在高雄市○○區○○街、苓雅區○○○路、
    小港區○○街等地擺設電子遊戲機，並先後依序於九十二年一月八日、同年三月
    四日、同年一月十日為警查獲，足徵被告在前案尚未遭警查獲前，即已在公訴人
    所起訴之附表一至三所示時、地未經許可經營相同之電子遊戲場業。又公訴人起
    訴附表一編號四至六所示之犯行雖已在前案被查獲後，惟附表一編號四、五所示
    犯行係在附表一編號二所示犯行被查獲前，即又先後在高雄市旗津區○○○路五
    四八號經營相同之電子遊戲業。再者附表一編號四、五、六所示犯行均係在上開
    中洲三路五四八號內，不惟地點相同，商號名稱亦均係「閣家便利超商」，足徵
    被告上開犯行，時間緊接，犯罪態樣相同，自始均在一個概括犯意內無訛，公訴
    人認係另行起意，尚有未洽，被告被訴違反電子遊戲場業管理條例罪嫌部分既與
    前案有連續犯之裁判上一罪關係，且係在前案判決確定之前，自應為前案判決效
    力所及，所訴常業賭博部分縱令屬實，亦與違反電子遊戲場業管理條例罪嫌部分
    有方法結果之牽連關係，依前揭最高法院之判決意旨，亦應為前案判決效力所及
    ，檢察官執被告於偵查中之部分自白，指摘原判決不當，為無理由，應予駁回，
    且不經言詞辯論為之。
五、起訴部分既應諭知免訴判決，則如附表二所示移送併辦部分亦無從併予審理判決
    ，應退回原檢察官另為適法之處置，附此敘甲。
據上論結，應依刑事訴訟法第三百六十八條、第三百七十二條，判決如主文。
中    華    民    國     九十二     年      十一      月      二十七    日
                              臺灣高等法院高雄分院刑事第四庭
                                  審判長法官  蕭權閔
                                        法官陳啟造
                                        法官  李嘉興
右正本證甲與原本無異。
不得上訴。
                                      書記官  劉博文
中    華    民    國     九十二     年      十二      月        一      日
附表一 ：起訴犯罪事實部分：
┌──┬──────────┬─────────┬───────────┐
│編號│擺設賭博性電子遊戲機│ 擺  設  地  點   │扣案賭博性電子遊戲機具│
│    │  起  迄  時  間    │（偵查案號）      │及賭資等物品          │
├──┼──────────┼─────────┼───────────┤
│    │九十一年十二月九日起│高雄市○○區○○街│滿貫大亨二台、大舞台二│
│    │至九十二年一月八日十│一七七號閤家超商。│台、金龍鳳一台、新象王│
│一  │七時三十分止。      │（九二年度偵字第三│一台、（各含IC板一塊）│
│    │                    │五○六號）。      │，並於右開機台內共扣得│
│    │                    │                  │新臺幣一萬三千三百元及│
│    │                    │                  │賭資現金四百元。      │
├──┼──────────┼─────────┼───────────┤
│    │九十一年十二月九日起│高雄市苓雅區苓雅二│滿貫大亨一台、大舞台二│
│    │至九十二年三月四日二│路四十三號界陽超商│台、金龍鳳一台、柏青樂│
│二  │十一時五十分止。    │。（九二年度偵字第│一台（各含IC板一塊），│
│    │                    │五二五九號）。    │並於右開機台內共扣得新│
│    │                    │                  │臺幣一千元。          │
├──┼──────────┼─────────┼───────────┤
│    │自九十一年十二月九日│高雄市○○區○○街│滿貫大亨二台、大舞台二│
│    │起至九十二年一月十日│一○一號界陽超商。│台、小兵立大功一台、（│
│三  │十七時三十分止。    │（九二年度偵字第三│各含IC板一塊），並於右│
│    │                    │六五六號）。      │開機台內共扣得新臺幣一│
│    │                    │                  │萬三千三百元及賭資現金│
│    │                    │                  │四百元。              │
├──┼──────────┼─────────┼───────────┤
│    │九十二年二月十日起至│高雄市旗津區中洲三│水果瑪莉四台、幸運滿貫│
│    │九十二年二月二十六日│路五四八號閤家便利│麻將二台、娃娃機六台（│
│四  │十一時二十分止。    │超商。（九二年度偵│各含IC板一塊），並於右│
│    │                    │字第四七二四號）。│開機台內共扣得新臺幣一│
│    │                    │                  │萬五千一百八十元。    │
├──┼──────────┼─────────┼───────────┤
│    │九十二年三月一日起至│高雄市旗津區中洲三│金龍鳳（水果瑪麗）一台│
│    │九十二年三月六日十四│路五四八號閤家便利│大舞台（水果瑪麗）二台│
│五  │時十五分止。        │超商。（九二年度偵│滿貫大亨（麻將台）一台│
│    │                    │字第五四五三號）。│幸運滿貫（麻將台）一台│
│    │                    │                  │與娃娃機八台（各含IC板│
│    │                    │                  │一塊），並於右開機台內│
│    │                    │                  │共扣得新臺幣六千六百元│
├──┼──────────┼─────────┼───────────┤
│    │九十二年三月二十四日│高雄市旗津區中洲三│金龍鳳（水果瑪麗）一台│
│    │起至九十二年三月二十│路五四八號閤家便利│大舞台（水果瑪麗）二台│
│六  │六日二十三時二十分止│超商。（九二年度偵│滿貫大亨（麻將台）二台│
│    │。                  │字第八○五九號）。│金象王一台與娃娃機八台│
│    │                    │                  │（各含IC板一塊），並於│
│    │                    │                  │右開機台內共扣得新臺幣│
│    │                    │                  │三千八百六十元。      │
└──┴──────────┴─────────┴───────────┘
附表二 ：移送併辦部分：
┌──┬──────────┬─────────┬───────────┐
│編號│擺設賭博性電子遊戲機│ 擺  設  地  點   │扣案賭博性電子遊戲機具│
│    │  起  迄  時  間    │（偵查案號）      │及賭資等物品（新台幣）│
├──┼──────────┼─────────┼───────────┤
│    │九十一年十二月十五日│高雄市三民區正興里│滿貫大亨二台、大舞台二│
│    │零時至九十一年十二月│興昌街三十四號台糖│台、金龍鳳一台、（各含│
│一  │十九日零時止。      │超商。（九二年度偵│IC板一塊）、機具內一千│
│    │                    │字第一九三二九號）│五百六十元。          │
├──┼──────────┼─────────┼───────────┤
│    │九十二年四月九日起至│高雄市○○區○○路│滿貫大亨二台、大舞台二│
│    │九十二年六月十四日一│七十七號昌湧商行。│台、金龍鳳一台、動物奇│
│二  │時三十分止。        │（九二年度偵字第一│觀（電玩）一台、（以上│
│    │                    │九三四０號）。    │均含ＩＣ一塊）、機具內│
│    │                    │                  │之硬幣一千九百六十元。│
├──┼──────────┼─────────┼───────────┤
│    │九十二年七月十日起迄│高雄市苓雅區苓雅二│滿貫大亨一台、動物柏青│
│    │於九十二年七月二十三│路四十三號大利超商│樂一台、大舞台二台、金│
│三  │日二十時三十分止。  │（九十二年度偵字第│龍鳳一台（以上均含ＩＣ│
│    │                    │一七五八三號）    │板一塊）、機具內之硬幣│
│    │                    │                  │三萬元。              │
├──┼──────────┼─────────┼───────────┤
│    │九十二年八月二日起迄│高雄市○○區○○路│滿貫大亨一台、大舞台二│
│    │於九十二年八月六日二│四十七號福多超商。│台、龍鳳一台、柏青樂一│
│四  │十三時五十五分止。  │（九二年度偵字第一│台、戰象一台（各含IC板│
│    │                    │七五八三號）。    │一塊）、機具內三千六百│
│    │                    │                  │四四十元。            │
│    │                    │                  │                      │
└──┴──────────┴─────────┴───────────┘
附表三 ：已判決確定之犯罪事實部分（原審法院九十二年度簡字第一六三號）：
┌──┬──────────┬─────────┬───────────┐
│編號│擺設賭博性電子遊戲機│ 擺  設  地  點   │扣案賭博性電子遊戲機具│
│    │ 起  迄  時  間    │（偵查案號）      │及賭資等物品          │
├──┼──────────┼─────────┼───────────┤
│    │自民國九十一年十二月│高雄市○○區○○路│滿貫大亨一台、大舞台二│
│    │十五日零時至九十一年│五三二號正宏商行。│台、金龍鳳一台、（各含│
│一  │十二月十九日零時止。│（九一年度偵字第二│IC板一塊），並於右開機│
│    │                    │七三○七號）。    │台內共扣得新臺幣五千二│
│    │                    │                  │百元。                │
└──┴──────────┴─────────┴───────────┘
                                                                        Ｋ


司法院資訊處製作；財團法人民間司法改革基金會備份。
